臺灣臺北地方法院刑事判決　　　　　　　93年度訴字第1546號
公　訴　人　臺灣臺北地方法院檢察署檢察官
被　　　告　甲○○
選任辯護人　卓忠三律師
上列被告因傷害致死案件，經檢察官提起公訴（93年度偵字第11
721號），本院判決如下：
    主  文
甲○○傷害人之身體，因而致人於死，處有期徒刑伍年。
扣案之柺杖壹支沒收。
    事  實
一、甲○○係重度視障而領有身心障礙手冊之人，其於民國93年
    6 月28日凌晨與友人在台北縣三重市○○路某店內飲酒後，
    於同日凌晨4 時許始回到當時位於台北市○○○路45巷5弄4
    號4 樓408室之住處，因未準時返家而與居住同址406室之女
    友詹淑容發生爭吵，雙方並發生拉扯、扭打，甲○○為擺脫
    詹淑容之拉扯與糾纏，竟基於傷害人身體之犯意，持其所有
    之柺杖（已扣案）揮打詹淑容，且於客觀上得預見如以柺杖
    把手毆打頸部之方式，足致生前患有中風病史，並有嚴重冠
    狀動脈硬化引起心肌梗栓症、急慢性發炎反應、肝脂肪硬化
    、腦血管硬化併後遺症及慢性支氣管性肺炎之詹淑容死亡，
    竟疏未預見，猶以柺杖揮打詹淑容，致詹淑容受有左額骨部
    至頂骨部血腫、左額骨部至聶骨部血腫、右觀骨部血腫、頸
    部擦挫傷、胸部擦傷等多處傷害，並因頸部遭柺杖把手毆打
    致支氣管性肺炎、嚴重冠狀動脈硬化疾病及心肌梗塞發生病
    變，併發窒息、急性心肌梗塞，經送至馬偕紀念醫院急救後
    ，仍於同日凌晨5 時30分許因前揭併發窒息、急性心肌梗塞
    引起呼吸性休克及心因性休克不治死亡。
二、案經台北市政府警察局中山分局報告及台灣台北地方法院檢
    察署檢察官相驗後偵查起訴。
    理  由
一、訊據被告甲○○對於右揭事實均坦承不諱，核與證人即鄰居
    王昆萬、諶玉於警訊時所證述之情節相符（見偵查卷第11、
    12頁），並有台灣台北地方法院檢察署驗傷診斷書（見相字
    卷第31頁）、馬偕紀念醫院93年7月28日馬院醫急字第93214
    3 號函暨所附病歷資料（見相字卷第79至87頁）、台北市立
    中興醫院93年7月13日北市興歷字第09360549700號函暨所附
    病歷資料（見相字卷第133至161頁）、台灣台北地方法院檢
    察署93年7月6日驗斷書（見相字卷第128至131頁）、相驗屍
    體證明書（見相字卷第163 頁）、酒精濃度測定表（見相字
    卷第19頁）各1份、台北市政府警察局中山分局93年7月30日
    北市警中分刑字第09363905900號函暨所附相驗照片41幀（
    見相字卷第90至112頁）、現場照片40幀（見相字卷第33至4
    0頁）附卷可稽及扣案之柺杖1支可資佐證，又被害人詹淑容
    生前患有中風病史，並有嚴重冠狀動脈硬化引起心肌梗栓症
    、急慢性發炎反應、肝脂肪硬化、腦血管硬化併後遺症及慢
    性支氣管性肺炎，其因頸部遭柺杖把手毆打致支氣管性肺炎
    、嚴重冠狀動脈硬化疾病及心肌梗塞發生病變，併發窒息、
    急性心肌梗塞引起呼吸性休克及心因性休克不治死亡，窒息
    之外力因素為柺杖把手，考量被告為失明殘障者之外力加工
    方式，故死亡方式可為「他為或意外」乙節，亦經法務部法
    醫研究所鑑定無訛，此有該所(93)法醫所醫鑑字第0999號鑑
    定書在卷足憑（見相字卷第115至124頁），準此，被告毆打
    被害人成傷，與被害人之死亡結果間，具有因果關係甚明。
二、辯護意旨雖以：被告於行為後1 小時實施酒測，其呼氣酒精
    濃度仍高達每公升1.27毫克，依研究報告顯示，其精神狀況
    已達錯亂、平衡感受損、言詞不清、定向力障礙、感覺障礙
    之程度，足證其行為時因酒醉陷入精神耗弱或心神喪失狀況
    ，亦有得減輕其刑或不罰之事由存在等語置辯，並提出交通
    部運輸研究所公佈之資料1 份為憑。然查，前開研究報告係
    就酒精濃度對駕駛能力之影響加以論述，雖謂一般人呼氣酒
    精濃度達每公升0.714~1.428 毫克時，人體症狀會有精神錯
    亂、平衡感受損、言詞不清、定向力障礙、感覺障礙之情形
    ，惟僅能說明一般人此時駕車具有危險性，而不能安全駕駛
    ，尚難謂斯時已欠缺或減弱對於外界事物之自由決定意思能
    力，況酒測值對於個人反應及精神狀況之影響因個人體質不
    同而異，是飲酒後意思能力之有無，仍應視具體情況而定，
    不能一概而論。本件被告於警詢時自承案發當時其因未準時
    返家，而與被害人發生爭執，遭被害人抓傷其手臂、頸部，
    其因一時氣憤又無法看見被害人，才以柺杖亂打被害人等語
    在卷（見偵查卷第5 頁背面），佐以被告係重度視障之殘障
    人士，而一般視覺障礙者對於外界事物之察覺能力較正常人
    敏感，且遭受攻擊時之反擊能力亦較正常人靈敏，是由被告
    與被害人互相扭打，遭被害人毆打抓傷，致受有右側頸部擦
    傷、右前手臂部擦傷及挫傷瘀青、右手腕部外側擦挫傷、右
    手腕部內側擦傷、右手部拇指部擦挫傷等傷害（起訴書事實
    欄誤載為係被害人所受之傷害），有台灣台北地方法院檢察
    署驗傷診斷書1 份可按（見相字卷第31頁），被告乃持柺杖
    予以揮打反擊，致被害人受有左額骨部至頂骨部血腫、左額
    骨部至聶骨部血腫、右觀骨部血腫、頸部擦挫傷、胸部擦傷
    等多處傷害觀之，顯見雙方毆打激烈，被告之施力強勁，其
    對於與被害人爭吵、扭打，並揮打柺杖致傷害被害人之行為
    ，實難諉為不知情，加以報案電話(00)00000000號電話為被
    告所有，案發當時現場並無其他人在場等情，業據被告自承
    在卷（見相字卷第11頁背面、本院94年1 月27日審判筆錄）
    ，由此可見被告應係報案人無疑，此亦有台北市政府警察局
    中山分局處理相驗案件初步調查報告暨報驗書在卷可查，再
    者，警方於同日凌晨4 時40分許接獲報案後，立即前往案發
    現場處理，並於同日凌晨4時47分許在上址2樓樓梯間，發現
    被告正欲往1樓方向離去，形跡可疑，有該局93年6月28日北
    市警中分刑字第A002015號報告書可稽（見相字卷第5頁），
    此外，綜觀被告於案發後之最近時間接受警員詢問時所為之
    供述內容，可知被告行為當時對於持柺杖揮打被害人之客觀
    事實有明確之認識，並於主觀上決意以持柺杖之行為傷害被
    害人，顯有為傷害犯行之「知」與「欲」，是縱使被告酒後
    對於外界知覺感受或判斷之能力確有若干程度之降低，亦未
    達到顯然降低而排除傷害故意發生之程度，且因其並未喪失
    對於外界事物之判斷能力，或較普通人平均程度顯然減退者
    之精神耗弱情形，故被告於本件行為時並無心神喪失或精神
    耗弱之情形，辯護人所辯，尚屬無據，從而，辯護人聲請向
    法務部法醫研究所函詢被告於行為時有無意思能力乙節，核
    無必要。綜上，被告之傷害行為，與被害人之死亡結果間，
    具有因果關係，被告以柺杖揮打被害人臉部、頸部及胸部，
    而頸部係人體重要部位，並無堅硬之骨骼包覆保護，極為脆
    弱，倘傷害該部位容易致命，被告與被害人係男女朋友關係
    ，平日毫無仇隙，僅因一時衝突雙方發生拉扯，被告性情大
    躁始持柺杖揮打被害人，其雖於主觀上並無致人於死之故意
    ，然該行為於客觀上有致被害人受傷致死之可能，且為被告
    客觀上所能預見，對於被害人死亡之加重結果自應負責，從
    而，被告傷害致死之犯行，事證明確，堪予認定。
三、核被告所為，係犯刑法第277條第2項前段之傷害致死罪。查
    被告係患有重度視障之人，此據被告供述在卷，並有中華民
    國身心障礙手冊1 紙在卷可按，其於酒後性情大躁之情況下
    ，持柺杖亂打被害人，致被害人併發窒息、急性心肌梗塞引
    起呼吸性休克及心因性休克不治，且其於本院審理時坦承犯
    行，犯後態度尚可，顯係一時失慮為本件犯行，法重情輕，
    堪予憫恕，雖科以法定最低度之刑，猶嫌過重，爰依刑法第
    59條規定，減輕其刑。爰審酌被告曾有妨害風化前科（不構
    成累犯），素行非佳，此有台灣高等法院被告全國前案紀錄
    表1 份附卷可稽，其因酒後一時衝動釀成悲劇之犯罪動機，
    犯罪手段，所生危害非輕及迄未賠償被害人家屬等一切情狀
    ，量處如主文所示之刑，以資懲儆。至扣案之柺杖1 支，係
    被告所有且供本件犯罪所用之物，業據其供承在卷，爰依刑
    法第38條第1項第2款規定，併予宣告沒收，附此敘明。
據上論斷，應依刑事訴訟法第299條第1項前段，刑法第277條第
2項前段、第59條、第38條第1項第2款，判決如主文。
本案經檢察官張智堯到庭執行職務。
中　　華　　民　　國　　94　　年　　2 　　月　　18　　日
　　　　　            刑事第十三庭  審判長法官  朱瑞娟
                                          法官  陳慧萍
                                          法官　鍾素鳳
以上正本證明與原本無異。
如不服本判決，應於送達後10日內向本院提出上訴狀。
中　　華　　民　　國　　94　　年　　2 　　月　　18　　日
　　　　　　　　　　　            　　　　書記官　朱良燦
附錄本判決論罪之法條：
刑法第277條
    傷害人之身體或健康者，處三年以下有期徒刑、拘役或1000
    元以下罰金。
    犯前項之罪因而致人於死者，處無期徒刑或七年以上有期徒
    刑；致重傷者，處三年以上十年以下有期徒刑。
